臺灣彰化地方法院刑事判決　　　　　　　 96年度訴字第609號
公　訴　人　臺灣彰化地方法院檢察署檢察官
被　　　告　乙○○
　　　　　　丙○○
　　　　　　甲○○
上列被告等因違反廢棄物清理法案件，經檢察官提起公訴（96年
度偵字第2862號），本院合議庭裁定由受命法官獨任進行簡式審
判程序，茲判決如下：
    主  文
乙○○共同未依廢棄物清理法第四十一條第一項規定，領有廢棄
物清除許可文件，從事廢棄物清除，處有期徒刑壹年貳月，緩刑
肆年。
丙○○、甲○○共同未依廢棄物清理法第四十一條第一項規定，
領有廢棄物清除許可文件，從事廢棄物清除，各處有期徒刑壹年
，均緩刑肆年。
    犯罪事實
一、乙○○、丙○○、甲○○均明知未依廢棄物清理法規定領有
    廢棄物清除許可文件，不得從事廢棄物清除業務，竟為達到
    違法從事廢棄物清除業務之目的，共同基於違反廢棄物清理
    法之未領有廢棄物清除許可證，從事清除廢棄物之犯意聯絡
    ，前因乙○○受真實姓名、年籍均不詳之自稱「謝先生」之
    成年男子委託清除設於彰化縣線西鄉○○村○○路158 之4
    號旁之廢棄工廠內之廢棄物，經乙○○應允後，乙○○復以
    新臺幣（下同）3,000 元之代價，雇請丙○○、甲○○到場
    處理，推由丙○○於民國96年2 月11日某時許，駕駛通泰汽
    車貨運股份有限公司所有車牌號碼A5—2151號自用小貨車搭
    載甲○○，至上址廢棄工廠內，將一般事業廢棄物之隔熱用
    棉絮裝入垃圾袋或塑膠麻袋中，並搬運至前開自用小貨車上
    後，再駕駛前開自用小貨車載運前揭隔熱用棉絮，於96年2
    月11日下午4 時20分至彰化縣伸港鄉蚵寮村田尾2 號橋附近
    處，將前揭一般事業廢棄物之隔熱用棉絮約20、30包，傾倒
    棄置在上開橋樑下方之大排水溝內，而從事廢棄物之清除。
    嗣經路人王森炳、曾文章發覺上情並向警方檢舉，經警方通
    報彰化縣環境保護局稽查人員到場會同稽查，並調閱路口監
    視器畫面而循線查獲上情。
二、案經彰化縣警察局和美分局報告臺灣彰化地方法院檢察署檢
    察官偵查起訴。
    理  由
一、本案被告乙○○、丙○○、甲○○所犯各係死刑、無期徒刑
    、最輕本刑為3 年以上有期徒刑以外之罪，其於準備程序就
    前揭被訴事實為有罪之陳述，經受命法官告知簡式審判程序
    之旨，並聽取其與公訴人之意見後，本院認無不得或不宜改
    依簡式審判程序進行之處，爰依刑事訴訟法第273 條之1第1
    項、第284 條之1 ，裁定本案由受命法官獨任進行簡式審判
    程序，合先敘明。
二、經查：
  (一)上揭犯罪事實，業據被告乙○○、丙○○、甲○○分別於本
    院審理時均坦承不諱，核與證人即檢舉人王森炳、曾文章分
    別警詢中證述內容（參見彰化縣警察局和美分局和警分偵字
    第0960004364號警卷第7 頁至第8 頁）、證人即同案被告乙○○、丙○○、甲○○分別偵訊中具結證述內容（參見臺灣
    彰化地方法院檢察署96年度偵字第2862號偵查卷宗第7 頁至
    第10頁）相符，並有彰化縣環境保護局稽查隊環境稽查工作
    紀錄1 份、現場照片及監視器翻拍照片共計10幀、自用小貨
    車行車執照影本1 張（參見同上警卷第9 頁、第12頁至第17
    頁）、彰化縣環境保護局96年4 月18日彰環稽字第09600146
    84號函暨檢附之環境稽查工作紀錄2 份、新聞剪報交辦單1
    紙、現場清理前後照片共計4 張（參見本院卷宗）在卷可參
    ，核屬相符。是被告乙○○、丙○○、甲○○之上揭自白內
    容，核與前揭事證相符，均應堪採信。
  (二)按廢棄物清理法所稱之「一般事業廢棄物」係指由農工礦廠
    （場）、營造業等事業所產生具有毒性、危險性，其濃度或
    數量足以影響人體健康或污染環境之有害廢棄物以外之廢棄
    物，廢棄物清理法第2 條定有明文。經查，被告所傾倒之廢
    棄物，係源自於設於彰化縣線西鄉○○村○○路158 之4 號
    旁之廢棄工廠內之隔熱用棉絮屬一般事業廢棄物等情，此業
    據被告乙○○、丙○○、甲○○供承明確，復有彰化縣環境
    保護局96年4 月18日彰環稽字第0960014684號函1 紙（參見
    本院卷宗）在卷可參，依前揭規定，被告乙○○、丙○○、
    甲○○所傾倒棄置之物，確屬一般事業廢棄物，應可認定。
  (三)綜上所述，本案事證已臻明確，被告乙○○、丙○○、甲○○上開違反廢棄物清理法之犯行，洵堪認定，應依法論科。
三、按廢棄物清理法所謂「未依廢棄物清除、處理許可證或核備
    文件內容貯存、清除、處理廢棄物」，其中「貯存」、「清
    除」、「處理」之專用名詞定義係指：(一)貯存：指一般廢棄
    物於清除、處理前，放置於特定地點或貯存容器、設施內之
    行為。(二)清除：指一般廢棄物之收集、運輸行為。(三)處理：
    指下列行為：1.中間處理：指一般廢棄物在最終處置前，以
    物理、化學、生物、熱處理、堆肥或其他處理方法，改變其
    物理、化學、生物特性或成分，達成分離、減積、去毒、固
    化或安定之行為；2.最終處置：指將一般廢棄物以安定掩埋
    、衛生掩埋或封閉掩埋之行為；3.再利用：一般廢棄物做為
    原料、材料、燃料、填土或其他經中央主管機關及目的事業
    主管機關認定之用途行為，業經事業廢棄物貯存清除處理方
    法及設施標準第2 條第1 項之規定明確。被告乙○○、丙○○、甲○○將前開一般事業廢棄物載運至上開大排水溝傾倒
    、棄置，依前開說明，其所為應屬廢棄物清理法所謂「清除
    」行為。是被告乙○○、丙○○、甲○○均未依廢棄物清理
    法規定領有廢棄物清除許可文件，從事廢棄物清除，核上揭
    被告所為，均係犯廢棄物清理法第46條第4 款之罪。被告乙○○、丙○○、甲○○間互有犯意聯絡及行為分擔，均為共
    同正犯。爰審酌被告乙○○、丙○○、甲○○均無視政府對
    環境保護之政令宣導，未依環保規定辦理處理廢棄物，對於
    土地環境永續利用，造成相當程度損害，原應從重量刑，惟
    其等犯後均坦承犯行，尚知所悔悟，態度良好，另依卷內資
    料復查無積極事證，足認其等確有藉此處理廢棄物以謀取暴
    利之行為，又本案查獲後，現場已無廢棄物堆置，並於96年
    2 月16日，由彰化縣伸港鄉公所清潔隊清理現場完畢等情，
    此有彰化縣環境保護局96年4 月18日彰環稽字第0960014684
    號函1 紙（參見本院卷宗）在卷可參，暨考量被告乙○○、
    丙○○、甲○○載運傾倒廢棄物之僅有1 車次且所得利益非
    鉅；另將上揭廢棄物棄置於大排水溝，雖對環境衛生造成相
    當程度之危害，然該隔熱用棉絮尚與可溶於水之廢氣物有別
    ，亦非屬造成立即嚴重性之污染，又被告丙○○、甲○○係
    受雇於被告乙○○而為上揭犯行等一切情狀，各量處如主文
    第1 、2 項所示之刑，以資儆懲。又被告乙○○、丙○○、
    甲○○前均未曾因故意犯罪受有期徒刑以上刑之宣告，此有
    臺灣高等法院被告前案紀錄表、臺灣彰化地方法院檢察署刑
    案資料查註紀錄表各3 份存卷可考，其等因一時失慮，偶罹
    刑典，事後已坦承犯行，深具悔意，信其等經此刑之宣告後
    ，均應知警惕而無再犯之虞，本院因認暫不執行其等之刑為
    當，爰各依刑法第74條第1 項第1 款均予以宣告緩刑4 年，
    用啟自新。
據上論斷，應依刑事訴訟法第273 條之1 第1 項、第299 條第1
項前段，廢棄物清理法第46條第1 項第4 款，刑法第11條前段、
第28條、第74條第1 項第1 款，判決如主文。
本案經檢察官吳芙如到庭執行職務。
中　　華　　民　　國　　96　　年　　5 　　月　　16　　日
                  刑事第八庭          法　官    唐中興
以上正本證明與原本無異。
如不服本判決，應於判決送達後10日內向本院提出上訴狀 (須附
繕本 )。
中　　華　　民　　國　　96　　年　　5 　　月　　17　　日
                                      書記官    施惠卿
附錄本案判決論罪科刑法條全文：
廢棄物清理法第46條
有下列情形之一者，處 1 年以上 5 年以下有期徒刑，得併科新
臺幣 3 百萬元以下罰金：
一、任意棄置有害事業廢棄物。
二、事業負責人或相關人員未依本法規定之方式貯存、清除、處
    理或再利用廢棄物，致污染環境。
三、未經主管機關許可，提供土地回填、堆置廢棄物。
四、未依第41條第1 項規定領有廢棄物清除、處理許可文件，從
    事廢棄物貯存、清除、處理，或未依廢棄物清除、處理許可
    文件內容貯存、清除、處理廢棄物。
五、執行機關之人員委託未取得許可文件之業者，清除、處理一
    般廢棄物者；或明知受託人非法清除、處理而仍委託。
六、公民營廢棄物處理機構負責人或相關人員、或執行機關之人
    員未處理廢棄物，開具虛偽證明。
